最高法院刑事判決　　　　　　九十四年度台上字第四六一一號
　　上訴人　甲○○
　　　　　　　　　　號（另案在台灣高雄監獄執行中）
上列上訴人因強盜案件，不服台灣高等法院高雄分院中華民國九
十四年六月二十八日第二審判決（九十四年度少連上訴字第四一
號，起訴案號：台灣高雄地方法院檢察署九十三年度偵字第八三
七七、八三七八號），提起上訴，本院判決如下：
    主  文
上訴駁回。
    理  由
按刑事訴訟法第三百七十七條規定，上訴於第三審法院，非以判
決違背法令為理由，不得為之。是提起第三審上訴，應以原判決
違背法令為理由，係屬法定要件。如果上訴理由狀並未依據卷內
訴訟資料，具體指摘原判決不適用何種法則或如何適用不當，或
所指摘原判決違法情事，顯與法律規定得為第三審上訴理由之違
法情形，不相適合時，均應認其上訴為違背法律上之程式，予以
駁回。本件原判決認定上訴人甲○○意圖為自己不法之所有，於
民國九十三年四月二十四日二十時許，駕駛其竊得之小客車（竊
盜部分已另案判刑確定），並攜帶其所有客觀上具有危險性、足
供兇器使用之西瓜刀一把，前往高雄縣燕巢鄉○○路八二四之三
號「SYY 檳榔攤」，向店員即少年林○○（七十六年四月生）購
買一瓶礦泉水，藉機觀察店內情形後，將小客車停放在檳榔攤旁
。同日二十時二十分許，復至該店佯裝購買啤酒，伺機作案，但
因檳榔攤老闆朱建豪適在店內，而未下手。迨朱建豪離去後，上
訴人即配戴口罩進入店內，靠近林○○身邊，亮出西瓜刀施以脅
迫，示意交付財物，至使林○○不能抗拒，奪門而逃，任由上訴
人搜取檳榔攤內之現金約新台幣（下同）二千餘元，得手後逃逸
等情。爰撤銷第一審之判決，改判論處上訴人意圖為自己不法之
所有，攜帶兇器，以脅迫至使不能抗拒，而取他人之物罪刑，已
綜合全部卷證資料，敘明其所憑之證據及認定理由；而以上訴人
辯稱其僅對被害人恐嚇取財等語為不足採，予以指駁綦詳。所為
論敘，俱有卷存之證據資料可資覆按，從形式上觀察，並無判決
違背法令之情形存在。按刑法上之恐嚇取財罪，係以將來之惡害
恫嚇被害人使其交付財物為要件；若當場施以強暴、脅迫，已達
於不能抗拒程度，即屬強盜行為，不能論以恐嚇取財罪名。原判
決以上開檳榔攤內之空間狹小，上訴人持西瓜刀入內，逼近林○
○，致生命安全有立即之危險，又無法向外求援，客觀上自足以
壓抑其意思自由，而達於不能抗拒之程度，已審酌上訴人、林○
○之陳述及案發當時之一情狀，詳加斟酌論斷（見原判決第三面
第一行至第二十七行）。上訴意旨仍執陳詞辯解，漫稱林○○見
上訴人持刀，即心生畏懼而逃跑，上訴人所為，充其量祇成立搶
奪罪或恐嚇取財罪等語，漫就原審採證認事職權之適法行使，及
判決內已明白論斷之事項，憑己見再事爭辯，不符第三審上訴之
法定要件。再，原審本於量刑辯論之結果，審酌刑法第五十七條
各款所列事項及一切情狀，量處上訴人以適當之刑，亦於理由內
論敘翔明。至上訴意旨所稱其父母已賠償上開檳榔攤老闆娘三千
元等語，則包括於判決內已論敘之犯罪後態度問題，尤無上訴意
旨所指判決不載理由之違法情形。上訴意旨指摘之各節，均與法
律規定得為第三審上訴理由之違法情形，不相適合，其上訴為違
背法律上之程式，應予駁回。
據上論結，應依刑事訴訟法第三百九十五條前段，判決如主文。
中　　華　　民　　國　九十四　年　　八　　月　二十五　日
                      最高法院刑事第三庭
                          審判長法官  紀　俊　乾
                                法官  黃　正　興
                                法官  劉　介　民
                                法官  陳　東　誥
                                法官  吳　昆　仁
      本件正本證明與原本無異
                                      書  記  官
中　　華　　民　　國　九十四　年　　八　　月　二十九　日
                                                      Ｔ
